臺灣臺南地方法院民事裁定           100年度監宣字第210號
聲  請  人  馮秋貴
上列聲請人聲請監護宣告事件，本院裁定如下：
    主      文
宣告馮謝不（女、民國○○年○月○○日生、身分證統一編號：Ｚ00
0000000號）為受監護宣告之人。
選定馮秋貴（女、民國○○年○月○○日生、身分證統一編號：Ｚ0000
00000號）為受監護宣告之人之監護人。
指定馮進榮（男、民國○○年○月○○日生、身分證統一編號：Ｚ0000
00000號）為會同開具財產清冊之人。
聲請程序費用新臺幣壹仟元由受監護宣告之人馮謝不纏負擔。
    理      由
一、本件聲請意旨略以：聲請人馮秋貴係馮謝不之長女，馮謝
    不於民國96年1月間因罹患老年期痴呆症併妄想現象，且已
    達中度失智程度，雖延醫診治但不見起色，近日甚且已精神
    障礙致不能為意思表示或受意思表示，或不能辨識其意思表
    示之效果。為此，聲請人爰依法聲請鈞院對馮謝不為監護
    之宣告，並請求鈞院選任聲請人擔任馮謝不之監護人，指
    定馮進榮擔任會同開具財產清冊之人等語。
二、按對於因精神障礙或其他心智缺陷，致不能為意思表示或受
    意思表示，或不能辨識其意思表示之效果者，法院得因本人
    、配偶、四親等內之親屬、最近一年有同居事實之其他親屬
    、檢察官、主管機關或社會福利機構之聲請，為監護之宣告
    ，民法第14條第1項定有明文。經查：
（一）聲請人為馮謝不之長女，此有聲請人提出之戶籍謄本1
      件在卷可佐，依上開規定，本件聲請人聲請本院對馮謝不
        為監護之宣告，自屬有據。
（二）再者，馮謝不罹患失智症、陳舊性腦梗塞之事實，業據
      聲請人提出奇美醫療財團法人柳營奇美醫院診斷證明書1
      件在卷可佐，復經鑑定人即財團法人臺灣省私立臺南仁愛
      之家附設精神療養院施仁雄醫師鑑定結果：「一般醫學檢
      查：個案外表呈呆滯狀態，對問話無法回答，必須靠他人
      協助下可進食，四肢變形無力，無法自我行動，大小便及
      個人衛生須他人完全協助。精神檢查方面：個案的注意力
      、判斷能力、對人、時、地的定向感、記憶能力、計算能
      力及抽象思考能力均有明顯缺失。並有因心智缺陷，致不
      能為意思表示或受意思表示，或不能辨識其意思表示之效
      果者。基於受鑑定人有失智症之其他心智缺陷，致不能為
      意思表示或受意思表示、不能辨識其意思表示之效果，且
      接受治療後回復可能性甚低，因而不能管理自己財產。」
      等情，此有本院民國100年10月26日監護宣告訊問筆錄及
      精神鑑定報告書各1份在卷可稽。
（三）基上，顯見依馮謝不之現況，已因心智缺陷致不能為意
      思表示或受意思表示、不能辨識其意思表示之效果，核與
      民法第14條第1項得為監護之宣告之規定相符，故聲請人
      聲請本院對馮謝不為監護之宣告為有理由，應予准許，
      爰裁定如主文第1項所示。
三、復按法院為監護之宣告時，應依職權就配偶、四親等內之親
    屬、最近一年有同居事實之其他親屬、主管機關、社會福利
    機構或其他適當之人選定一人或數人為監護人，並同時指定
    會同開具財產清冊之人；法院為前項選定及指定前，得命主
    管機關或社會福利機構進行訪視，提出調查報告及建議，監
    護之聲請人或利害關係人亦得提出相關資料或證據，供法院
    斟酌；法院選定監護人時，應依受監護宣告之人之最佳利益
    ，優先考量受監護宣告之人之意見，審酌一切情狀，並注意
    下列事項：(一)受監護宣告之人之身心狀態與生活及財產狀況
    。(二)受監護宣告之人與其配偶、子女或其他共同生活之人間
    之情感狀況。(三)監護人之職業、經歷、意見及其與受監護宣
    告之人之利害關係。(四)法人為監護人時，其事業之種類與內
    容，法人及其代表人與受監護宣告之人之利害關係。民法第
    1111條、第1111條之1定有明文。經查：
（一）本件受監護宣告之人馮謝不之次子、配偶及父母均已歿
      ，目前最近親屬有其長子馮進榮、其長女馮秋貴即聲請人
      等人一節，業據聲請人提出親屬系統表、戶籍謄本等在卷
      可稽，本院審之受監護宣告之人之監護較為特殊，除監護
      人負有護養療治受監護宣告人之義務，且監護人其工作須
      時常為之，故需具有相當體力等客觀當條件才能盡其義務
      ，稽之本件受監護宣告之人馮謝不之上開親屬等共同決
      議，推舉由馮秋貴即聲請人擔任擔任受監護宣告之人馮謝
      不  之監護人，此有聲請人提出之親屬團體會議紀錄及親
      屬團體會議推定監護人說明書各1件在卷可稽，本院綜參
      上情，認由聲請人擔任受監護宣告之人馮謝不之監護人
      ，最能符合受監護宣告之人之最佳利益，爰選定聲請人為
      監護人。
（二）另揆諸民法第1111條第1項法院指定會同監護人開具財產
      清冊之人之立法理由，係為在選定監護人時，應同時指定
      會同開具財產清冊之人，以實施監督之目的，準此，本院
      既已選定聲請人馮秋貴為受監護宣告之人馮謝不之監護
      人，自有依上揭規定指定會同開具財產清冊之人之必要。
      本院審之受監護宣告之人馮謝不之親屬等共同決議，推
      舉馮進榮擔任受監護宣告之人馮謝不之會同開具財產清
      冊之人，此有聲請人提出之之親屬團體會議紀錄、親屬團
      體會議推定監護人說明書各1件在卷可稽，衡情馮進榮既
      為受監護宣告之人馮謝不之長子，經指定為本件會同開
      具財產清冊之人後，應會本於受監護宣告之人馮謝不之
      最佳利益，與監護人共同開具財產清冊。從而，爰依民法
      第1111條第1項規定，指定馮進榮為本件監護宣告事件之
      會同開具財產清冊之人，以利本件監護事宜之執行。
四、依民事訴訟法第608條第1項，裁定如主文。
中    華    民    國   100    年    10    月    27    日
                  家事法庭法  官  楊佳祥
以上正本係照原本作成。
如不服本裁定，關於選定監護人及指定會同開具財產清冊之人等
部分，應於送達後十日內向本院提出抗告狀，並繳納抗告費新臺
幣1,000元；其餘關於宣告監護之部分，不得抗告。
中    華    民    國   100    年    10    月    27    日
                          書記官  葉芳如